【裁判字號】    90,交上易,121
【裁判日期】    900301
【裁判案由】    過失致死
【裁判全文】
臺灣高等法院刑事判決                            九十年度交上易字第一二一號
    上  訴  人
    即  被  告  乙○○
    選任辯護人  林富華
                許坤立律師
右上訴人因過失致死案件，不服臺灣新竹地方法院八十九年度交訴字第七一號，中華
民國九十年三月一日第一審判決（起訴案號：臺灣新竹地方法院檢察署八十九年度偵
字第二三二六號）提起上訴，本院判決如左：
    主  文
上訴駁回。
    事實及理由
一、本案經本院審理結果，認第一審判決以上訴人即被告乙○○係犯刑法第二百七十
    六條第一項之過失致人於死罪。同時審酌被告平日素行、過失程度、所生危害及
    犯後態度及現尚未與被害人家屬和解等一切情狀，量處有期徒刑八月。認事用法
    及量刑均無不當，應予維持，並引用第一審判決書記載之事實、證據及理由（如
    附件）。
二、被告上訴意旨以：（一）被告駕車於直行綠燈號誌下從天橋下方駛入黃色網狀區
    域後，始與被害人發生碰撞，並非於行人穿越道肇事，被害人顯已違反道路交通
    安全規則第一百二十四條第三項、第一百三十四條第二款規定，被告就被害人違
    規行為所產生之危險，無從預見，自無過失。（二）依一般公路汽車煞車距離、
    行車速度對照表所示，時速五十公里之煞車距離至少需一○．九公尺；反應距離
    則為一○．四公尺，合計為二一．三公尺，與被告汽車於現場留有之二一．五公
    尺剎車痕大致相符，倘被告時速已逾六十公里，依上開對照表所示，剎車痕長度
    至少為二八．四八公尺，足見被告當時車速為時速五十公里，並無違規超速之行
    為。（三）依證人陳天明於警訊中證述，本件案發時，陳天明自小客車於被告行
    車方向業已綠燈時，即以時速三十公里直行前進，且為第二部車。而陳天明自小
    客車車長四．二公尺，與其車道停止線相距一一．二公尺，合計一五．四公尺，
    則被告汽車已自天橋下駛出至剎車痕起點處，自屬可能。而台灣省竹苗區車輛行
    車事故鑑定委員會函覆原審載稱：「被告自小客車闖紅燈行駛可能性較高，導致
    連環車禍之發生」，並非肯定、明確，亦未載明分析研判理由，自不得據以認定
    被告有闖紅燈之事實等語。
三、惟查：被告於八十九年三月二十一日晚間六時四十分許，駕車沿新竹市○○路由
    南向北自新竹市香山區往新竹市區方向行駛，途經中華路四段與經國路三段設有
    行人穿越道之交叉路口前，因疏未注意車前狀況，復於行近行人穿越道時未減速
    慢行，並超速行駛，致撞及被害人陳蔡煙騎乘之腳踏車，使被害人死亡等情，業
    經原審認定無訛，並詳載理由依據。而依道路交通事故調查報告表所示，肇事路
    段係設有快、慢車道之道路，被害人騎乘腳踏車自能通行於該處道路。且依警員
    製作之現場圖所示，被害人血跡散落於行人穿越道上，被害人腳踏車並於遭受被
    告自小客車撞擊後，始彈入快車道內，依卷內事證，亦無證據證明被害人係行駛
    於快車道上，被告空言指稱被害人騎乘腳踏車違規行駛快車道，要屬無據。再被
    告於警訊、偵查中供稱：「當時我駕車由中華路自南往北行駛，行經經國路口時
    ，發現車前有一台腳踏車時，我馬上煞車，但已經來不及了，那輛腳踏車是由中
    華路橫越路口欲到經國路。」、「當時因為我前方沒車，我就繼續往前開，我看
    到死者時，他就在我車頭前面。」證人陳天明於警訊、原審亦先後證稱：「當時
    我行經中華路與經國路口，綠燈時直行我是第二輛車子，當時有停紅燈變綠燈才
    直行。剛啟動時，就發現一台腳踏車飛過來，撞到我的自小客車。」、「案發當
    時我的車道係紅燈轉綠燈剛起步，我是第二部車，當時視線良好可看約一、二十
    公尺；死者係倒臥於我的汽車與被告所駕汽車中間。」依被告警訊、偵查所供及
    證人陳天明證言，參以被告肇事時車速為六十公里，顯見被告駕車於行近上開設
    有行人穿越道之交叉路口時，疏未注意減速慢行，並超速行駛。又被告於警員製
    作道路交通事故調查報告表時供稱「被害人腳踏車為騎行或牽行並不清楚」，亦
    見被告行經肇事路段時疏於注意車前狀況。被告辯稱並無過失，顯非可採。另依
    道路交通事故調查報告表所載，現場道路係瀝青柏油路面，天候乾燥；被告自小
    客車煞車痕跡則長達二一．五公尺，依一般公路汽車煞車距離、行車速度對照表
    比對，被告車速應在時速六十公里以上，顯已超越肇事路段時速五十公里之行車
    速限，臺灣省車輛行車事故覆議鑑定委員會亦同此認定，有該委員會九十年五月
    二十八日府覆議字第九○○七七六號函在卷可稽。被告辯稱當時車速僅有五十公
    里，要非屬實。至被告另稱：當時係紅燈轉綠燈，證人陳天明亦證稱：當時係紅
    燈轉綠燈剛起步，臺灣省竹苗區車輛行車事故鑑定委員會鑑定結果認被告駕駛汽
    車闖紅燈導致本件車禍之可能性較高，固屬速斷。本件被告是否有駕車違規闖紅
    燈，要屬無法證明。惟本件被告係駕車疏未注意車前狀況，復於行近行人穿越道
    時疏未注意減速慢行，並超速行駛，致撞及被害人致死，被告駕車縱無闖越紅燈
    ，亦無解於被告成立過失致死犯行。足見本件上訴，為無理由，應予駁回。
據上論斷，應依刑事訴訟法第三百七十三條、第三百六十八條，判決如主文。
本案經檢察官李良忠到庭執行職務。
中      華      民      國      九十      年     六     月    二十七    日
                              臺灣高等法院交通法庭
                                  審判長法  官  陳  祐  輔
                                        法  官  蔡  國  在
                                        法  官  陳  國  文
右正本證明與原本無異。
不得上訴。
                                        書記官  蔡  棟  樑
中      華      民      國     九十     年     六     月   二  十  七   日
附錄：本案論罪科刑法條全文
刑法第二百七十六條第一項：
因過失致人於死者，處二年以下有期徒刑、拘役或二千元以下罰金。
從事業務之人，因業務上之過失犯前項之罪者，處五年以下有期徒刑或拘役，得併科
三千元以下罰金。
附件
臺灣新竹地方法院刑事判決                          八十九年度交訴字第七一號
    公  訴  人  臺灣新竹地方法院檢察署檢察官
    被      告  乙○○  男  二十六歲（民國○○○年○月○日生）
                        住苗栗縣通霄鎮五北里七鄰五北六二號
                        身分證統一編號：Ｅ0000000七號
    選任辯護人  林富華律師
右列被告因過失致死案件，經檢察官提起公訴（八十九年度偵字第二三二六號），本
院判決如左：
    主  文
乙○○因過失致人於死，處有期徒刑捌月。
    事  實
一、乙○○於民國八十九年三月二十一日晚間六時四十分許，駕駛車號ＡＸ—六九四
    七號自用小客車，沿新竹市○○路由南向北自新竹市香山區往新竹市區方向行駛
    ，途經中華路四段與經國路三段交叉路口前，因其車道之號誌甫由紅燈轉為綠燈
    ，其原應注意行車速度不得超過當地時速五十公里之限制，並應依規定，不得超
    速行駛時；駕駛人應注意車前狀況，並隨時採取必要之安全措施，且行近行人穿
    越道前，應減速慢行，又當時雖屬夜間，然仍有照明，且視距良好，依客觀情形
    並無不能注意之情形，竟疏未注意車前狀況，且於行近行人穿越道時未能減速慢
    行，而仍以時速六十餘公里疾駛，致目睹在其前方之陳蔡煙沿行人穿越道騎腳踏
    車由東向西正穿越惟尚未通過該路口時，煞車閃避不及，所駕駛之自小客車左前
    車頭猛撞陳蔡煙及所騎腳踏車左側，使該腳踏車飛撞至對向車道由陳天明所駕駛
    之自用小客車，陳蔡煙則倒地受有頭部鈍力傷合併顱內出血之傷害，經送醫後於
    同日晚間九時許不治死亡。乙○○於肇事後，犯罪未被發覺前，主動報知警方而
    自首並接受裁判。
二、案經台灣新竹地方法院檢察署檢察官自動檢舉偵查起訴。
    理  由
一、查被告乙○○於右揭時、地駕車撞擊被害人陳蔡煙之事實，業據死者之夫甲○○
    指陳甚詳，並經被告坦承，復有道路交通事故調查報告表及車禍現場照片十九張
    在卷足憑。而被害人陳蔡煙因本件車禍致頭部鈍力傷合併顱內出血死亡，亦有台
    灣新竹地方法院檢察署相驗屍體證明書、驗斷書、勘驗筆錄及照片四張附卷可稽
    。質之被告雖矢口否認有何過失罪責，辯稱：其並未超速，且其行經肇事地點時
    燈號即是綠燈，並非甫由紅燈轉為綠燈，是陳蔡煙突然衝出來且天色較暗才會肇
    事云云。然查：
    （一）依卷附道路交通事故調查報告表所示，當地時速限制為五十公里，而被告
          之車在現場留有長達二十一點五公尺之煞車痕跡，亦有事故現場圖在卷可
          稽。以此核對「一般公路汽車煞車距離、行車速度對照表」，足見被告車
          速已逾六十公里，顯屬超速行車。再就被害人所騎乘腳踏車遭被告之小客
          車撞擊後，飛彈撞至對向陳天明所駕之小客車之情以觀，其衝撞力甚強，
          益徵係遭被告之車高速撞擊所致。
    （二）據證人陳天明證稱：案發當時伊之車道係紅燈轉綠燈剛起步，伊是第二部
          車，當時視線良好可看約一、二十公尺；死者係倒臥於伊之汽車與被告所
          駕汽車中間等語。又據證人即到場處理之警員周俊賢、林建岐均證稱：陳
          天明行車方向若為紅燈剛轉為綠燈者，對向即被告行車方向之號誌亦為紅
          燈剛轉為綠燈等情（見本院八十九年九月二十八日訊問筆錄）。而肇事路
          口號誌自八十九年三月二十一日至同年九月二十八日間均未變更且運作正
          常，亦有新竹市政府八十九年十月二十四日（八九）府交管字第七六四九
          七號函附卷可稽。是被告所辯其行經肇事地點時燈號即是綠燈，並非甫由
          紅燈轉為綠燈等情，並不可採。
二、按行車速度應依規定；汽車行駛時，駕駛人應注意車前狀況，並隨時採取必要之
    安全措施；汽車行近行人穿越道前，應減速慢行，道路交通安全規則第九十三條
    、第九十四條第三項、第一百零三條分別定有明文。被告駕車自應注意上開規定
    ，且依案發時為夜間有照明，道路並無障礙而視距良好，有道路交通事故調查報
    告表一紙附卷可憑，是被告並無不能注意之情形，乃竟疏於注意以致肇事，其顯
    有過失甚明。本案經本院送請竹苗區車輛行車事故鑑定委員會鑑定，亦認為被告
    駕駛汽車闖紅燈導致本件車禍之可能性較高，有該會九十年一月十二日竹鑑字第
    八九一一六五號函附卷可據。本件事證明確，被告犯行堪以認定。
三、核被告所為係犯刑法第二百七十六條第一項之過失致死罪。查被告於本件犯罪未
    發覺前，向警察機關自首並接受裁判，有新竹市警察局第三分局香山派出所轄區
    發生變死案件初步調查報告表一紙附卷可稽，應依刑法第六十二條之規定減輕其
    刑。爰審酌被告過失情節不輕，犯罪後猶飾詞狡辯，又據甲○○指稱被告於肇事
    後並未積極與被害人家屬洽談賠償事宜，以致迄今仍未能達成和解等情狀，量處
    如主文所示之刑，以示懲儆。
據上論斷，應依刑事訴訟法第二百九十九條第一項前段，刑法第二百七十六條第一項
、第六十二條，罰金罰鍰提高標準條例第一條前段，判決如主文。
本案經檢察官林鳳師到庭執行職務。
中      華      民      國      九十      年      三    月      一      日
                                      臺灣臺北地方法院刑事第三庭
                                          審判長法  官  林  錦  芳
                                                法  官  黃  美  盈
                                                法  官  鄭  子  俊
右正本證明與原本無異。
如不服本判決，應於判決送達後十日內，向本院提出上訴狀。
                                                書記官  曾  秀  貞
中      華      民      國      九十      年      三    月      一      日
附錄本案論罪科刑法條全文
刑法第二百七十六條
因過失致人於死者，處二年以下有期徒刑、拘役或二千元以下罰金。
從事業務之人，因業務上之過失犯前項之罪者，處五年以下有期徒刑或拘役，得併科
三千元以下罰金。


司法院資訊處製作；財團法人民間司法改革基金會備份。
